【裁判字號】    88,上訴,4275
【裁判日期】    890125
【裁判案由】    偽造文書等
【裁判全文】
臺灣高等法院刑事判決                          八十八年度上訴字第四二七五號
    上  訴  人  臺灣板橋地方法院檢察署檢察官
    被      告  乙○○
右上訴人因被告偽造文書等案件，不服臺灣板橋地方法院八十七年度訴字第五００號
，中華民國八十八年八月三十一日第一審判決（起訴案號：臺灣板橋地方法院檢察署
八十六年度偵字第二二０五九號）提起上訴，本院判決如左：
    主  文
上訴駁回。
    理  由
一、公訴意旨略以：被告乙○○意圖為自己不法之所有，基於概括之犯意，於民國八
    十四年十一月間及八十五年間，先後於不詳地點拾獲丁○○及方仁良之身分證後
    即據為己有，並偽刻丁○○及方仁良之印章後交予不知情之戊○○轉交甲○○辦
    理由原係方仁良持有之000000000 號行動電話過戶予丁○○之手續。嗣丁○○於
    八十六年八月間收受前開行動電話之收費單後，向警方檢舉，始悉上情。因認被
    告分別係犯刑法第三百三十七條侵占遺失物罪嫌及同法二百十六條、第二百十條
  之行使偽造私文書罪嫌等語。
二、按犯罪事實應依證據認定之，無證據不得推定其犯罪事實，刑事訴訟法第一百五
    十四條定有明文。又認定犯罪事實所憑之證據，無論係直接證據或間接證據，其
    為訴訟上之證明，須於通常一般之人均不致有所懷疑，而得確信其為真實之程度
    者，始得據為有罪之認定，倘其證明尚未達到此一程度，而有合理之懷疑存在時
    ，法院即應為無罪之判決（最高法院七十六年臺上字第四九八六號判例意旨參照
    ）。
三、公訴人認被告涉犯上揭罪嫌，係以證人戊○○結證稱：我確定證件及印章是被告
    交付的，我認識被告，且該行動電話前手是方仁良，而我認識一個叫做方仁傑的
    人，為此，我還問被告是否認識方人傑，且該行動電話末碼是444 ，所以我印象
    特別深刻等語，而被告於偵訊中亦稱：我不記得有無託戊○○辦前開手續，但是
    我記得戊○○有問我有無委託一支444 的電話，我說好像有，因為我將前開電話
    與別支電話弄混了等語，則顯見戊○○所證並非無據，而方仁良及丁○○均曾遺
    失身分證且均未親自或委託他人辦理過前開行動電話等情，業據該二人分別於警
    訊及偵訊中證述綦詳，又戊○○確曾委託甲○○辦理前開過戶手續之情，亦據甲○○於警訊中證述綦詳，則被告前開所辯無非避重就輕之詞，難以採信等，資為
    論據。
四、訊據被告始終堅決否認有何侵占遺失物或行使偽造私文書之犯行，於原審辯稱：
    伊不曾委託戊○○辦理行動電話過戶手續，當時伊為拓勤通信股份有限公司（下
    簡稱：拓勤公司）臺中分公司經理，因賣行動電話給在嘉義的鋇爾通信名店而認
    識戊○○，對於在嘉義地區的行動電話過戶業務，伊均是委託鋇爾通信名店代辦
    ，但伊委託鋇爾通信名店代辦，都是將客戶證件、印章直接寄予鋇爾通信名店的
    顏佩玲小姐，不會交給戊○○，而且委託鋇爾通信名店辦，一定會有資料，關於
    這件案件，先前戊○○有打電話給伊，問伊有沒有委託他辦尾碼是444 的電話號
    碼，伊說沒有，他說有，伊說吉生通訊的王子安有444號碼，可以去找王子安，
    後來戊○○就沒有與伊聯絡，事後伊有去問甲○○，她說當初拿走證件的人是一
    女子，經查證結果是丙○○等語。而於本院則辯稱：伊絕無委託戊○○辦理上開
    行動電話之過戶手續，係戊○○所誣陷等語。
五、按本件公訴人認被告涉有前揭罪嫌，係以證人戊○○於警訊及偵查中之指證為主
    要論據，則證人戊○○證言之憑信性即成為判斷本案事實之首要關鍵。經查：證
    人戊○○於八十六年九月二十日之警訊中指稱：「000000000 號行動電話之過戶
    ，係乙○○委託我代辦，乙○○係於八十六年四月間，在鋇爾通訊名店將方仁良
    、丁○○身份證及私章加上一千二百元過戶手續費交給我」等語（見警卷第三頁
    至第四頁）；於偵查中指稱：「我確定是乙○○，因我認識他，且前手是方仁良
    ，我認識一位叫方仁傑的人，我特別有問郭宏完是否認識方仁傑，況且該行動電
    話末三碼444 ，所以我特別有印象，當時乙○○拿方仁良、丁○○身分證、印章
    、過戶費給我，乙○○以前是行動電話貿易商中區經理，有業務上往來」等語（
    見臺灣板橋地方法院檢察署八十六年度偵字第二二０五九號偵查卷第十八頁）。
    嗣於原審訊問時又證稱：「是乙○○拿身分證正本及印章來辦，我託甲○○去辦
    ，因有一客戶方仁傑倒帳，我有問方仁良是否與方仁傑有關，而且此號碼後有三
    個四字，所以我覺的很特別」等語（見原審卷第十七、十八頁），固指證被告有
    交付上開證件委託其辦理行動電話過戶手續之事實，惟相對於證人戊○○之證言
    ；證人即受戊○○委託辦理行動電話過戶手續之甲○○於警訊中供稱：「000000
     000行動電話號碼是戊○○於八十六年三、四月間，拿方仁良、丁○○二人身分
    證、私章、一千二百元至我店裡找我，委託我辦過戶，戊○○與我是普通朋友，
    戊○○是在我們店（鋇爾通信名店）中拿各項物品配件賣給其他通信行，賺取差
    額，他並沒有告訴我是誰託他代辦」等語（見警卷第六頁至第七頁正面）。嗣於
    原審調查時，證人甲○○復證稱：「（問：與乙○○如何認識？）是同行，我是
    門市小姐，乙○○在臺中，也是批發行動電話，乙○○是出貨給我們，算我們的
    上游，乙○○的公司名稱為拓勤，（問：那時戊○○是不是在你們那邊作？）不
    能算是在我們那邊作，戊○○是跑單幫，跟我們出一些大哥大配件，然後賣給一
    般店面，我們算中盤，（問：以前在警訊時沒有講到戊○○是跑單幫？）我在警
    訊中有說戊○○是跑一般店面的，（問：000000000 號的案子你去過警局，記得
    嗎？）記得，是阿戴（戊○○）叫我幫他辦的，（問：戊○○有沒有說誰委託他
    辦的？）他說是同行委託，但拿走手機的人是一個女孩子，只有拿身分證而已，
    （問：方仁良、丁○○的資料是誰拿給你？）戊○○，（問：戊○○與乙○○熟
    不熟？），熟，跟我一樣，戊○○知道我與乙○○認識，（問：當初委託你時，
    戊○○有沒有說是乙○○委託？），沒有，（問：那女孩留的身分證（號碼），
    你有沒有給警察？）有，但警察說只要說從誰手中接到這個案子，（問：那女孩
    是成年人？）我已經知道她是誰了，因為我哥哥也是作大哥大批發，有一次看到
    這女孩，也是在嘉義，當時這個案子發生時，我有被叫去問，我問戊○○，戊○○本來說是大友，後來才說是小郭，但應該也不是大友，因我有打電話給大友，
    但他們說沒有接這個案子，我後來有看到這個女孩子，她姓黃（丙○○），是在
    洪興通信，在嘉義市○○路，她是老闆娘，（問：為何在警局都沒有說？）因為
    警察說只要跟他說是誰交給我的就可以了，（問：你有沒有跟戊○○求證這件事
    ？）我有跟戊○○說，但他說是小郭（乙○○），就說這樣他也不知道，（問：
    有沒有跟丙○○生意來往？）沒有，戊○○有」等語（見原審卷第八十七至九十
    二頁）；於本院調查時更堅稱：「我辦好後，戊○○打電話說丙○○會來拿身分
    證及印章，因為我辦這一件不是很高興，因為辦件截止時間是四點，戊○○是快
    四點才交給我，我還要到電信局去，我去電信局時，他們態度不是很好，所以我
    印象非常深刻，後來丙○○來拿過戶證件，我就交給她」等語（見本院八十八年
    十二月二十九日筆錄），核與證人丙○○到院所證：「是戊○○要我到甲○○那
    拿證件的，我確實有拿身分證和印章，但不記得有拿大哥大，我拿身分證及印章
    後，即交給戊○○」等語相符（見同上筆錄），而證人甲○○與被告、戊○○二
    人皆互相熟識，關係相當，此為被告及戊○○所自承，且甲○○係單純受戊○○
    之託辦理上揭行動電話號碼過戶事宜之人，就本案事實，要無如被告與戊○○二
    人間之重大利害關係，衡情應無特別偏向被告或戊○○之必要，再觀以證人甲○○於本院供證時之態度自然，話語懇切，無何故意歪曲事實、勾串或背誦之傾向
    ，其所為之證言，尚堪採信。是證人戊○○應確有先對甲○○稱係「大友」委託
    其辦理上揭行動電話號碼過戶事宜，嗣始改稱為被告，暨嗣係另一經營通訊行之
    女子丙○○向甲○○取拿辦理行動電話手機過戶手續所需之身分證及印章等事實
    ，均堪以認定。再參以甲○○與被告、戊○○二人皆熟識，戊○○亦知此情，若
    確係被告委託戊○○辦理上揭行動電話號碼過戶事宜，甲○○於接辦之初詢問係
    何人委辦時，戊○○應會告知係被告委辦，而不至於僅稱：同行云云一節，則證
    人戊○○對於被告之指證，真實與否，是否有諉責於被告或確因上揭行動電話尾
    碼有444 而誤認之情事，即非無可疑。況證人戊○○本身既係出面委託甲○○辦
    理上揭行動電話號碼過戶事宜之人，於本案有重大之利害關係（即被告成罪與否
    ，與戊○○自身之涉案程度有絕對之影響），其證言復存有相當之瑕疵及疑點，
    在無其他證據輔助擔保之情形下，實難遽採為不利於被告認定之基礎。
六、綜上各節，公訴人據以起訴被告之關鍵證據即證人戊○○之證言，具有實質之瑕
    疵及疑點；此外，復查無其他確切可信之證據足資認定被告有公訴意旨所指之侵
    占遺失物及行使偽造私文書犯行，自尚難僅憑具有利害關係人身分之證人戊○○
    所為有瑕疵之證言，遽入人罪，是被告之犯罪應屬不能證明。
七、原審因而以不能證明被告犯罪，諭知被告無罪之判決，經核並無不合。檢察官上
    訴意旨雖以：本件尚有證人方仁良、丁○○之指證云云，而指摘原判決不當。惟
    查證人丁○○僅於警訊中指證有人持其遺失之身分證辦理行動電話之過戶手續，
    ，並未指證被告拾獲其身分證及偽刻其印章，以辦理行動電話之過戶手續（見警
    訊卷第九頁），另證人方仁良於檢察官偵查中，亦僅證稱：伊身分證於八十五年
    間遺失等語，亦未指證被告拾獲其身分證及偽刻其印章，以辦理行動電話之過戶
    手續（見同上偵查卷第二十八頁），則上開二位證人之證詞，自不足為被告有罪
    之認定，被告之犯罪自屬不能證明。檢察官上訴意旨，尚難憑採。是其指摘原判
    決不當，為無理由，應予駁回。
八、據上論斷，應依刑事訴訟法第三百六十八條，判決如主文。
本案經檢察官陳維練到庭執行職務。
中    華    民    國    八十九    年        一        月      二十五    日
                            台灣高等法院刑事第四庭
                                審判長法  官  蔡  永  昌
                                      法  官  李  得  灶
                                      法  官  徐  昌  錦
右正本證明與原本無異。
偽造文書部分檢察官如不服本判決應於收受送達後十日內向本院提出上訴書狀，其未
敘述上訴之理由者並得於提起上訴後十日內向本院補提理由書（均須按他造當事人之
人數附繕本）。
其他不得上訴。
                                      書記官  吳  金  來
中    華    民    國    八十九    年        一 月      二十七    日


司法院資訊處製作；財團法人民間司法改革基金會備份。
